臺灣板橋地方法院民事判決　　　　　　　96年度簡上字第36號
上　訴　人
即被上訴人　乙○○○
訴訟代理人　丙○○
被 上 訴人
即 上 訴人　甲○○
上列當事人間請求侵權行為損害賠償事件，兩造對於中華民國95
年12月28日本院三重簡易庭95年度重簡字第4759號第一審判決各
自提起上訴，經本院於96年5 月9 日言詞辯論終結，判決如下：
    主  文
兩造上訴均駁回。
第二審訴訟費用由兩造各自負擔。
    事實及理由
一、上訴人即被上訴人乙○○○起訴主張：被上訴人即上訴人甲
    ○○在台北縣蘆洲市市○○○路163 號「蘆洲監理站」前，
    設攤經營汽車強制保險業務，於民國93年11月11日下午4時
    40分許，因細故，竟基於普通傷害之故意，徒手毆打乙○○
    ○臉部，致乙○○○受有下唇瘀腫、下唇破皮等傷害；而甲
    ○○對乙○○○所為上開故意傷害犯行，業經鈞院刑事庭以
    94年度易字第545 號刑事判決判處拘役55日，經甲○○上訴
    後，由臺灣高等法院以95年度上易字第1604號刑事判決撤銷
    改判拘役40日確定，足見甲○○有故意不法侵害原告權利之
    行為，應負侵權行為損害賠償責任。乙○○○為家庭主婦，
    甲○○藉其孔武有力之勢打傷乙○○○，因乙○○○所受傷
    勢在臉部，無法遮掩，如至市○○○○○街購物，恐遭朋友
    、鄰居誤認係丈夫家暴所為，致有1 個月期間不敢隨性外出
    ，所受身心創傷甚鉅，爰依侵權行為法律關係，請求甲○○
    賠償非財產上損害新台幣（下同）36萬元及自起訴狀繕本送
    達翌日（即95年1 月29日）起至清償日止，按年息5%計算之
    法定遲延利息等語。（乙○○○於原審聲明：(一)甲○○應給
    付乙○○○36萬元及自起訴狀繕本送達翌日（即95年1 月29
    日）起至清償日止，按年息5%計算之利息。原審判命甲○○
    應給付乙○○○6 萬元及自上開日期起算之法定遲延利息。
    兩造各就其敗訴部分聲明不服，各提起上訴）。併為上訴聲
    明：(一)原判決不利於乙○○○部分廢棄。(二)甲○○應再給付
    乙○○○30萬元，及自起訴狀繕本送達翌日起至清償日止，
    按年息5%計算之利息。暨為答辯聲明：駁回甲○○之上訴。
二、被上訴人即上訴人甲○○則以：甲○○係在台北縣蘆洲市○
    ○○路161 號前擺攤招攬代辦機車強制險業務，乙○○○與
    其子即訴外人葉逢炫則在同路165 號前從事相同業務（中間
    163 號係監理所），因同行相忌，93年11月11日下午4 時40
    分許，甲○○騎乘機車自監理站駛出至163 號路口，於停車
    等候左右來車時，葉逢炫在其165 號攤位旁見狀竟口出「擬
    在看什啥」（台語）加以挑釁，並靠近甲○○之機車出手擬
    毆打甲○○，甲○○閃開未被打中，葉逢炫見狀心虛扭頭跑
    回，適巧其母即乙○○○自後方靠近，葉逢炫不知其乙○○
    ○已接近其深厚，致扭頭回轉之際其臉側撞及其母乙○○○
    嘴部，葉逢炫之眼鏡插入其母乙○○○嘴巴中，當場乙○○
    ○造嘴巴流血，豈料竟遭乙○○○誣陷為其傷勢係遭甲○○
    拳毆所致而提出刑事告訴。乙○○○於上開刑事案件中，自
    警詢、偵查及審理時之指訴，前後反覆不一，另葉逢炫之證
    詞亦前後矛盾、附和不實，並就「葉逢炫有無勸阻」、「葉
    逢炫眼鏡有無掉落」、「關於毆打行為」及「被打時相關位
    置」等情節之陳述，大相逕庭，顯見乙○○○虛構事實。至
    於證人張蕙瀅於鈞院刑事庭審理時固證稱確目睹甲○○出手
    毆打乙○○○嘴部成傷，然其另證稱甲○○有打到葉逢炫眼
    鏡云云，則與甲○○與葉逢炫未有肢體接觸之事實不符，足
    見張蕙瀅之證言不實。至於台灣高等法院95年度上易字第16
    04號刑事判決雖認定：乙○○○所受傷勢實為「下唇瘀血1
    ×1 公分，中間有淺擦傷約0.5 ×0.3 公分」，非但未見「
    刺入口（刺創口）」，亦無「刺創管」，而認定乙○○○所
    受傷勢應係肇因於甲○○毆擊所致等語，然葉逢炫之眼鏡右
    角僅有鏡架銜接處之構造，其材質及形狀非尖端係長之構造
    ，當然不可能造成「刺入口」及「刺創管」之傷勢。又乙○
    ○○僅於受傷當日至醫院門診1 次即未再回診，亦無醫藥費
    用任何支出之請求，足見其傷勢微不足道，其請求慰撫金36
    萬元，未見其提出合理之論據等語，資為抗辯。併為上訴聲
    明：(一)原判決不利於甲○○部分廢棄。(二)上開廢棄部分，駁
    回乙○○○在第一審之訴。暨為答辯聲明：駁回乙○○○之
    上訴。
三、兩造不爭執事項：
  (一)甲○○係在台北縣蘆洲市○○○路161 號前擺攤招攬代辦機
    車強制險業務。
  (二)甲○○本件刑事責任部分，經本院刑事庭以94年度易字第54
    5 號刑事判決判處拘役55日，經甲○○上訴後，由臺灣高等
    法院以95年度上易字第1604號刑事判決撤銷改判拘役40日確
    定。
四、兩造爭執要點：
  (一)甲○○是否有於上揭時、地，毆打乙○○○臉部，致乙○○
    ○受有下唇瘀腫、下唇破皮傷害之不法侵害行為？
  (二)如甲○○有上開不法侵害乙○○○之行為，乙○○○得請求
    之精神慰撫金金額應為若干，始為允當？
五、乙○○○主張甲○○於上開時地，不法侵害乙○○○，致乙
    ○○○受有下唇瘀腫、下唇破皮傷害等語，為甲○○否認，
    並以上詞置辯。經查：
  (一)乙○○○主張之事實，業據其於本件刑事案件（臺灣板橋地
    方法院檢察署94年度偵字第6450號、本院94年度易字第545
    號）警訊及偵審中以告訴人、證人身分指訴、證述綦詳，並
    經證人葉逢炫、謝美雲、張蕙瀅證述屬實，雖該3 證人所供
    情節不盡相同，但證人謝美雲已證稱案發當日聽聞乙○○○
    與甲○○有「互罵」情形，另證人葉逢炫、張蕙瀅就「甲○
    ○確曾出手毆打乙○○○受傷流血」之供述均一致，互核相
    符，並無矛盾之處，自可作為認定事實之依據。此外，並有
    乙○○○提出之全民醫院診斷證明書及現場照片可資佐證。
  (二)另乙○○○於本院刑事案件審理時以證人身分結證稱所受傷
    勢非遭葉逢炫之眼鏡擊傷，且傷勢植於「嘴巴內」，核與證
    人葉逢炫於所稱上列傷勢非遭眼鏡擊傷及證人張蕙瀅所稱案
    發當日伊見甲○○不知因何故毆打乙○○○，甲○○用拳頭
    毆打乙○○○下巴，伊確見乙○○○流血等情相符。且按鈍
    器（如拳頭、石、磚等）所致創傷，外表見表皮脫落，可同
    時見皮下出血、挫傷、挫裂傷；刺器（具硬尖端之細長物體
    、錐體等）所致刺創，其「刺入口（刺創口）」一般近似刺
    器之橫斷面形狀，刺創之兩創緣整齊、平滑，「刺創管」即
    刺入區域所生組織之損傷部，與刺入深度同（參見葉昭渠博
    士著，最新法醫學，76年7 月2 版，南山堂出版社，第64頁
    至67頁，第95頁至第97頁）。本件乙○○○所受傷害，實際
    上為「下唇皮下瘀血『1X1 公分，中間有淺擦傷約0.5X0.3
    公分』，可能為挫傷」，業經證人即全民醫院院長謝金星、
    當時診斷醫師鄭耀山於臺灣高等法院上開刑事案件審理時證
    述無誤，非但未見「刺入口（刺創口）」，亦無「刺創管」
    ，是乙○○○所受傷勢自屬鈍器傷，而非「刺創」，應係肇
    因於甲○○毆擊所致，甲○○辯稱乙○○○所受傷害係葉逢
    炫的眼鏡插入乙○○○口中，造成其嘴巴流血乙節，自不足
    採信。
  (三)至證人陳罔市（係甲○○之妻）於上開刑事案件審理中，先
    則臆稱「可能葉逢炫的眼鏡插到乙○○○」，繼則謂：「有
    看到葉逢炫的眼鏡稍微碰到乙○○○」、「葉逢炫的眼鏡揮
    到（台語）乙○○○的嘴」，後又游疑謂：「（眼鏡）是否
    插入嘴內我沒注意」、「但撞到時，眼鏡還在葉逢炫的臉上
    」。稽此其證述情節，由臆測而謂「感官體驗」，終而「游
    疑」，已難遽信渠係據其感官體驗葉逢炫之眼鏡「揮到」、
    「插入」乙○○○嘴內致傷；而證人施桂華（甲○○之女兒
    ）亦證稱：「我不知道乙○○○為何會受傷，我沒有看到乙
    ○○○為何受傷，也不知道乙○○○什麼時候受傷」等情，
    顯未曾據其感官體驗原告為何受傷，亦不能據其證述情節遽
    謂「乙○○○之傷勢，係遭其子葉逢炫之眼鏡擊（插）傷」
    。從而，其二人證述情節，不足作為對甲○○有利之認定。
  (四)參以甲○○所為行為涉犯刑法普通傷害罪嫌，經臺灣板橋地
    方法院檢察署檢察官以94年度偵字第6450號起訴書提起公訴
    ，經本院以94年度易字第545 號刑事判決判處拘役55日，經
    甲○○上訴後，由臺灣高等法院以95年度上易字第1604號刑
    事判決撤銷改判拘役40日確定，此經本院依職權調取該案偵
    查卷、刑事卷查閱屬實，並有前開刑事判決2 件在卷可稽，
    顯見刑事部分亦同為認定甲○○確有故意傷害乙○○○之行
    為。綜上，足見甲○○所辯上情，不足採信，自應認乙○○
    ○主張之事實為真實。
六、按故意或過失，不法侵害他人之權利者，負損害賠償責任；
    又不法侵害他人之身體、健康、名譽或自由者，被害人雖非
    財產上之損害，亦得請求賠償相當之金額，民法第184條第
    1 項前段、第195 條第1 項前段分別定有明文。本件甲○○
    既因故意行為不法致乙○○○身體受傷，已如前述，則乙○
    ○○主張甲○○應負侵權行為損害賠償責任，自屬有據。而
    乙○○○因本件侵權行為，受有前述傷害，足認其身心確受
    有相當程度痛苦，是本院審酌乙○○○為國小畢業，為一家
    庭婦女，名下無財產及其所受傷害之程度，甲○○亦為國小
    畢業，從事保險業務，收入不穩定，名下有位於三重市之一
    間房屋（連同土地）、多筆股利所得及投資（參卷附兩造之
    稅務電子閘門財產所得調件明細表2 件）等兩造之身分、社
    會地位、經濟狀況之一切情狀，認乙○○○請求慰撫金36萬
    元元，尚嫌過高，應以6 萬元始為允適，乙○○○逾此金額
    之請求，並非有據。
七、綜上所述，乙○○○主張甲○○有不法侵害乙○○○之侵權
    行為，乃為有據，甲○○上開所辯，為不足採。從而，乙○
    ○○基於侵權行為法律關係，請求甲○○給付6 萬元及自起
    訴狀繕本送達翌日即95年1 月29日起至清償日止，按年息5%
    計算之法定遲延利息，為有理由，應予准許；逾此部分之請
    求，則無理由，應予駁回。原審判命甲○○應給付乙○○○
    6 萬元及自起訴狀繕本送達翌日即95年1 月29日起至清償日
    止，按年息5%計算之利息，而駁回乙○○○其餘請求，經核
    並無違誤。又依簡易程序而為被告（即甲○○）敗訴之判決
    ，應依職權宣告假執行，亦為民事訴訟法第389 條第1 項第
    3 款所明文，原審就甲○○敗訴部分，依職權宣告假執行，
    於法亦無不合。兩造各就其敗訴部分上訴，指摘原判決不當
    ，求予廢棄改判，為無理由，應駁回其上訴。
八、本件事證已臻明確，兩造其餘主張陳述、攻擊防禦方法及所
    提之證據，經審酌後認於本判決結果不生影響，爰不一一論
    述，附此敘明。
九、據上論結，本件兩造之上訴，均為無理由，依民事訴訟法第
    436 條之1 第3 項、第449 條第1 項、第78條，判決如主文
    。
中　　華　　民　　國　　96　　年　　5 　　月　　23　　日
                  民事第一庭    審判長法　官　李世貴
                                      法　官　黃信滿
                                      法　官　陳翠琪
以上正本證明與原本無異
本判決不得上訴
中　　華　　民　　國　　96　　年　　5 　　月　　24　　日
                                      書記官　李瑞芝
